【裁判字號】    89,上易,412
【裁判日期】    890413
【裁判案由】    詐欺
【裁判全文】
臺灣高等法院刑事判決                  八十九年度上易字第四一二號
    上  訴  人
    即  被  告  乙○○
右上訴人因詐欺案件，不服台灣新竹地方法院八十七年度易字第三一五號中華民國八
十八年十二月二十三日第一審判決（起訴案號台灣新竹地方法院檢察署八十六年度偵
字第七五二一、七六六九號、八十六年度偵緝字第二二六號）提起上訴，本院判決如
左：
    主  文
上訴駁回。
    事  實
一、乙○○曾因侵占案件，於民國 (下同)八十三年十一月二十二日經臺灣臺北地方
    法院以八十三年度訴字第九三二號判處有期徒刑十月，於八十四年八月二十八日
    確定，復因詐欺案件，於八十四年十二月二十九日經臺灣新竹地方法院以八十四
    年度易緝字第一五五號判處有期徒刑七月，於八十五年三月六日確定，並經同法
    院定其應執行刑為有期徒刑一年三月確定，於八十六年一月十三日執行完畢（於
    同年一月七日縮刑期滿）。乙○○竟仍不知悔改，復意圖為自己不法之所有，並
    基於概括之犯意，連續：
（一）先於八十六年六月二十七日，至戊○○所經營、設於新竹市○○○街六號之「
      竹城燈飾」，向戊○○徉稱其欲購置如附表一編號一至九號所示、總價新台幣
      （下同）二十萬二千一百元之電器一批，並先付訂金五千元以取信戊○○，使
      戊○○陷於錯誤以為乙○○果真係要購買電器並會全數付款，遂依約於同年月
      三十日將附表一所示之電器用品一批送往乙○○所指定、其位於新竹市○○路
      「雲門天下」大樓十三樓之二號租屋處時，然乙○○於當日並未依約給付其餘
      價金與戊○○，戊○○嗣後上門索討價金時，乙○○又將其所購置之電器鎖在
      房內，拒不開房門，戊○○僅能取回擺置在客廳如附表一編號九號所示之電視
      機一台；乙○○為安撫戊○○，又交付一張無法領得存款之美商花旗銀行新竹
      分行（下稱花旗銀行）之取款單給戊○○後，即避不見面，並將所購置之電器
      藏運他處，致戊○○受有喪失如附表一所示電器之損害（含嗣後取回之電視機
      ，並扣除訂金五千元）。
（二）復於八十六年七月八日晚上，至丁○○位於新竹市○○路八號五樓之十之住處
      ，向正在請人裝潢該屋之丁○○詐稱其工作穩定，在汽車公司上班，欲承租該
      房屋以供住宿之用，並交付二張面額各一萬二千元、三萬六千元之無法領得存
      款之花旗銀行取款單，致丁○○陷於錯誤，誤以為乙○○確實要向其租房屋居
      住，並會付租金，隨即於當晚與乙○○簽訂房屋租賃契約，並交付乙○○上開
      住處之鑰匙二把。乙○○於詐租得上開丁○○所有之房屋後，旋於同年月十日
      晚上七時二十分許，至設於新竹市○○路一四八號之「統有電器企業有限公司
      」（下稱統有電器），向該公司之負責人甲○○偽稱欲購置家電用品，並當場
      訂購總價十萬九千元、詳如附表二所示之電器用品一批，乙○○亦以同前之先
      行付款二萬五千元訂金之方式取信甲○○，致甲○○誤以為乙○○會全數付款
      ，遂將乙○○所訂購如附表二所示之電器用品運送至上開乙○○甫租得之新竹
      市○○路八號五樓之十住處。乙○○於甲○○將上開電器物品中如附表二編號
      一所示之新帝牌分離式冷氣安裝後，復基於同前之概括犯意，向丁○○騙稱：
      其所裝設之冷氣性能較好且價格低廉，以後丁○○若再將房子出租給他人，該
      部分離式冷氣仍可繼續使用，要求丁○○付款一萬三千元等詞，致丁○○誤以
      為該部冷氣確為乙○○所買，而交付乙○○一萬三千元現金。之後乙○○於同
      年月二十三日即避不見面並將上開電器全數搬離，致統有電器受有喪失如附表
      二所示之電器用品之損害（扣除已付訂金二萬五千元）、丁○○則受有八十六
      年七月八日至二十三日（起訴書誤載為十日）房屋供其使用之應收租金及一萬
      三千元之損害。
（三）再於八十六年七月十三日，基於同前之詐欺概括犯意，至陳獻名（原判決及起
      訴書均誤書為為「明」，於此更正）所經營設於新竹市○○路三一九號「大千
      電器行」，向陳獻名佯稱要購置如附表三編號一至四號所示之電器一批，表示
      要擺放在其向丁○○所承租之前開位於新竹市○○路八號五樓之十之租屋處使
      用，並當場以交付現金一萬五千五百元及一張面額四萬元、可在同年七月二十
      三日提領，但卻無法領得存款之花旗銀行取款單給陳獻名之手段，以取信陳獻
      名，使陳獻名誤以為乙○○會如數給付貨款，而賣給乙○○所訂如附表三編號
      一至四所示之共值五萬五千五百元之貨物；乙○○又於同年月十六日至大千電
      器行，再以同右之詐術訂購如附表三編號五所示之冷氣機一台，並交付一萬九
      千元之訂金，使陳獻名不疑有他而交付貨物；乙○○隨即又在同年月十七日再
      赴大千電器行，再訂購如附表三編號六至八所示之冷氣機共四台，並表示會付
      款後離去，總計共取得價值十七萬一千元之電器用品，實際上卻僅付款三萬四
      千五百元。乙○○將如附表三所示之電器物品全部載走藏置後即避不見面，致
      陳獻名受有喪失如附表三所示電器扣除已付訂金共十三萬六千五百元之損害。
（四）乙○○又於八十六年七月二十四日，基於同前欲使用他人房屋卻不付租金之不
      法利益犯意，打電話至丙○○所服務設於新竹市○○路二六八號之公司，向丙○○詐稱要承租丙○○欲出租位於新竹市○○○街四八號房屋充當店面，並隨
      即在當天交付一張同年月二十八日可取款但實際上卻係無法領得存款之花旗銀
      行取款單給丙○○之手段，以取信丙○○，並約定雙方在同年月二十八日立書
      面契約，使致丙○○誤認乙○○係要租屋做店面並會付租金，而當場交付該處
      鑰匙一把及自動鐵捲門之遙控器一個。乙○○詐租得該房屋後，又基於同前之
      詐欺概括犯意，向弘源電器行詐購總價計八萬五千元之電器一批，使弘源電器
      行老闆將所訂購之電器送至上開丙○○之房屋而交予乙○○，致弘源電器行受
      有無法管理該電器之損害。嗣因弘源電器行經同行告知乙○○之行為後，即時
      聯絡上開丙○○所有房屋之大門警衛，於同年月二十五日經警衛發現乙○○返
      回至該租屋處而通知弘源電器行負責人，而得以全數取回所被詐騙之電器一批
      ，之後乙○○即避不見面，亦致丙○○受有八十六年七月二十四日、二十五日
      二天應收租金之損害。
二、案經陳獻名訴由新竹市警察局第一分局移送及戊○○告訴、甲○○告發，由臺灣
    新竹地方法院檢察署檢察官偵查起訴。
    理  由
一、原審訊據上訴人即被告乙○○固坦承有於右揭時地向前開商家買受如事實欄所述
    之電器用品，並分別向被害人丁○○、丙○○二人承租上開房屋以充當住處、店
    面之事實，惟矢口否認有何詐欺之犯意，辯稱：於訂貨後，僅係因伊與他人有糾
    紛存在故無法付清貨款，且伊有給付部分貨款云云。惟查：
（一）右揭犯罪事實，業據告訴人戊○○（偵字第六六九八號卷第三頁背面、第十六
      頁背面至第十七頁）、陳獻名（偵字第七六六九號卷第三、四頁、偵緝字第二
      二六號卷第二十三頁、第六十八頁背面、第九十五頁；原審卷第九十六頁）、
      告發人甲○○（偵字第七五二一號卷第五、六頁、偵緝字第二二六號卷第二十
      二頁背面；原審卷第七十二頁背面至第七十三頁、第九十六頁）、被害人丁○○（偵緝字第二二六號卷第六十三頁背面、第九十四頁背面至第九十五頁）、
      丙○○（偵緝字第二二六號卷第六十四頁、第九十三頁背面至九十四頁）等人
      ，於偵查中及原審審理時指述綦詳，且有如附表一、二、三所示之訂貨單或估
      價單三份（偵字第六六九八號卷第五頁、偵字第七六六九號卷第七頁背面、偵
      字第七五二一號卷第七頁、偵緝字第二二六號卷第二十七至二十九頁），及花
      旗銀行取款單多紙附卷可稽（偵字第六六九八號卷第十八頁、偵字第七六六九
      號卷第七頁、偵緝字第二二六號卷第二十六頁、第九十六頁），故本件被害人
      指訴，及被告自白有於右揭時地向前開商家買受如事實欄所述之電器用品，並
      分別向被害人丁○○、丙○○二人承租上開房屋以充當住處、店面之事實，核
      與事實相符。
（二）被告自承其在八十六年間，除工作薪水月薪二萬餘元外並無其他收入，且尚須
      支付房屋貸款一萬餘元（原審卷第五十九頁），故其自身應無能力在短期內籌
      措資金租屋、添購大批電器；且被告向告訴人戊○○、陳獻名、告發人甲○○
      等人所訂購詳如附表一至三所示之電器用品，其同質性甚高，光冷氣機就有十
      三台之多，如被告果真係用在自己租屋居住及開店面所用，何須如此多之冷氣
      機？是以，被告此部分之說詞難以令人信服。
 (三) 再者，如附表一、二、三所示之電器用品，除告訴人戊○○及甲○○ (原判決
      誤取回音響者為陳獻名─見偵字第七五二一號卷第六頁背面）二人，各自在事
      後取回一台電視機（偵字第六六九八號卷第三頁背面、第十六頁背面）及音響
      外，其餘至今均不知去向。被告自稱係將該電器品搬置其位於新竹市○○路六
      五Ｏ號十八之二之住處及其設於台北市○○○路○段十六號之公司（偵緝字第
      二二六號卷第九頁背面），然若被告果真係必須使用該電器用品且係上開地點
      須使用，其大可請店家或僱人直接該電器用品運送至該二處即可，又何必輾轉
      運送增加成本？況冷氣機因安裝不便，客人多半均會請求老闆直接安裝於固定
      定點，今被告反而不採此道，卻在相近之時間內分別承租三處房屋，又向多家
      電器行購置如附表一、二、三所示為數龐大且同質性甚高之電器用品後，再將
      該批電器轉運他處藏置，與常情有悖，其顯有詐欺犯意無訛。此外，被告所用
      以支付價金之多張花旗銀行取款單，經向該銀行查詢結果，被告在該銀行之活
      存帳戶早自八十六年一月二十四日起即無任何交易記錄，且該活存帳戶亦無何
      存款餘額可供提領，此有該銀行八十六年七月二十五日旗新字第Ｏ八六Ｏ二五
      號函及該函附之活存帳戶交易記錄在卷可證（偵字第六六九八號卷第二十三至
      二十五頁），被告持無法提領之取款單作為價金之支付，益徵被告自始即具有
      詐欺之犯意甚明。至被告乙○○於甲○○將上開電器物品中如附表二編號一所
      示之新帝牌分離式冷氣安裝後，向丁○○騙稱：其所裝設之冷氣性能較好且價
      格低廉，以後丁○○若再將房子出租給他人，該部分離式冷氣仍可繼續使用，
      要求丁○○付款一萬三千元等情，業據丁○○於偵查中陳明，依案重初供原則
      ，丁○○於本院變更受騙金額為二萬五千元一節，自不宜遽採，合此敘明。
    綜右所述，本件事證已臻明確，被告所辯無非係卸責之詞，不足採信，其詐欺之
    犯行洵堪認定，應予依法論科。
二、核被告乙○○所為，係犯刑法第三百三十九條第一項之詐欺取財罪、同法條第二
    項、第一項之詐欺得利罪。被告之多次詐欺取財、詐欺得利之行為，均時間緊接
    、手法雷同，所犯係犯罪構成要件相同之罪，顯均係基於概括之犯意反覆為之，
    均為連續犯，應依刑法第五十六條連續犯之規定論以一連續詐欺取財罪及連續詐
    欺得利罪，並依法加重其刑。又被告所犯上開連續詐欺取財罪及連續詐欺得利罪
    間，有方法、結果之牽連關係，為刑法第五十五條之牽連犯，應從情節較重之連
    續詐欺取財罪處斷。公訴人認應予分論併罰，惟被告詐租房子之目的，係為達成
    其能順利自電器商處詐得電器用品，且在告訴人統有電器等因陷於錯誤而交付財
    物時，亦係將電器用品運送至上開租屋處，故公訴人容有誤會，併此敘明。末查
    ，被告曾因侵占案件，於八十三年十一月二十二日經臺灣臺北地方法院以八十三
    年度訴字第九三二號判處有期徒刑十月，於八十四年八月二十八日確定，復因詐
    欺案件，於八十四年十二月二十九日經台灣新竹地方法院以八十四年度易緝字第
    一五五號判處有期徒刑七月，於八十五年三月六日確定，並經同法院定其應執行
    刑為有期徒刑一年三月確定，於八十六年一月十三日執行完畢，此有臺灣新竹地
    方法院檢察署刑案資料查註記錄表及本院被告全國前案記錄表等附卷可憑，其於
    五年內再犯本件有期徒刑以上之罪，為累犯，應依刑法第四十七條之規定，依法
    遞加重其刑。原審引用刑法第五十六條、第三百三十九條第一項、第二項、第五
    十五條、第四十七條，罰金罰鍰提高標準條例第一條前段，審酌被告年輕力壯，
    不思正當工作，甫出監未久即再犯本案，至今未與被害人和解，詐得物品亦已脫
    手，犯罪後毫無悔改之心等一切情狀，論處被告乙○○連續意圖為自己不法之所
    有以詐術使人將本人之物交付罪，以累犯量處有期徒刑貳年捌月。經核原判決認
    事用法及量刑，均無違誤，被告猶執陳詞上訴指摘原判決不當，為無理由，應予
    駁回。
三、被告經合法傳喚無正當理由而不到庭，爰不待其陳述逕行判決之。
據上論斷，應依刑事訴訟法第三百六十八條、第三百七十一條，判決如主文。
本案經檢察官沈明倫到庭執行職務。
中      華      民      國    八十九    年      四      月     十三     日
                              臺灣高等法院刑事第九庭
                                  審判長法  官  李  文  成
                                        法  官  周  盈  文
                                        法  官  官  有  明
右正本證明與原本無異。
不得上訴。
                       書記官  顧  哲  瑜
中      華      民      國    八十九    年      四      月     十四     日
附錄本案論罪科刑法條全文：
刑法第三百三十九條第一項、第二項
刑法第三百三十九條意圖為自己或第三人不法之所有，以詐術使人將本人或第三人之
物交付者，處五年以下有期徒刑、拘役或科或併科一千元以下罰金。
以前項方法得財產上不法之利益或使第三人得之者，亦同。
附表一：
  ┌──┬─────────┬─────┬────────┬──────┐
  │編號│  品          名  │  數  量  │ 單項價格（元） │備        註│
  ├──┼─────────┼─────┼────────┼──────┤
  │ 一 │日立牌冷氣一噸三  │  二台    │二萬六千五百元  │            │
  ├──┼─────────┼─────┼────────┼──────┤
  │ 二 │日立牌冷氣二噸    │  一台    │三萬四千元      │            │
  ├──┼─────────┼─────┼────────┼──────┤
  │ 三 │禾聯牌冷氣一噸    │  一台    │一萬七千元      │            │
  ├──┼─────────┼─────┼────────┼──────┤
  │ 四 │新力牌電視機二九吋│  一台    │二萬九千元      │置於房間    │
  ├──┼─────────┼─────┼────────┼──────┤
  │ 五 │聲寶牌冰箱        │  一台    │三千五百元      │            │
  ├──┼─────────┼─────┼────────┼──────┤
  │ 六 │日立牌冷氣一噸三  │  一台    │二萬六千元      │            │
  ├──┼─────────┼─────┼────────┼──────┤
  │ 七 │雨棚ＦＲＰ        │  一台    │一千元          │            │
  ├──┼─────────┼─────┼────────┼──────┤
  │ 八 │熱水器防風扇      │  一台    │八百元          │            │
  ├──┼─────────┼─────┼────────┼──────┤
  │ 九 │國際牌電視三四吋  │  一台    │三萬八千八百元  │置於客廳，嗣│
  │    │                  │          │                │後已由戊○○│
  │    │                  │          │                │取回     │
  └──┴─────────┴─────┴────────┴──────┘
附表二：
  ┌──┬────────────────┬──┬─────┬─────┐
  │編號│   品         名                │數量│價      格│備      註│
  ├──┼────────────────┼──┼─────┼─────┤
  │ 一 │新帝牌分離式冷氣機（ＡＣＳ─二二│一組│二萬八千元│          │
  │    │五型）                          │    │          │          │
  ├──┼────────────────┼──┼─────┼─────┤
  │ 二 │新力牌彩色電視機（ＫＶ─二九型）│一台│二萬六千元│          │
  ├──┼────────────────┼──┼─────┼─────┤
  │ 三 │日立牌窗型冷氣機（ＲＡ─四五一三│一台│三萬元    │          │
  │    │ＢＬＲ型）                      │    │          │          │
  ├──┼────────────────┼──┼─────┼─────┤
  │ 四 │新立牌音響（ＭＨＣ─Ｖ八Ｏ一型）│一組│二萬五千元│事後已由邱│
  │    │                           │    │          │武陸取回  │
  └──┴────────────────┴──┴─────┴─────┘
附表三：
  ┌──┬───────────┬────┬──────┬───────┐
  │編號│  品              名  │ 數 量  │單價（元）  │  備      註  │
  ├──┼───────────┼────┼──────┼───────┤
  │ 一 │日立牌冷氣機（二五一三│  一台  │二萬二千元  │八十六年七月十│
  │    │ＢＬＲ型）            │        │            │三日訂貨      │
  ├──┼───────────┼────┼──────┼───────┤
  │ 二 │ＪＶＣ牌電視機三四吋  │  一台  │二萬八千元  │同右          │
  ├──┼───────────┼────┼──────┼───────┤
  │ 三 │聲寶牌微波爐          │  一台  │四千元      │同右          │
  ├──┼───────────┼────┼──────┼───────┤
  │ 四 │億中爐                │  一台  │二千元      │同右          │
  ├──┼───────────┼────┼──────┼───────┤
  │ 五 │日立牌冷氣機（四五一三│  一台  │二萬九千元  │八十六年七月十│
  │    │ＢＬＲ型）            │        │            │六日訂貨      │
  ├──┼───────────┼────┼──────┼───────┤
  │ 六 │日立牌冷氣機（四五一三│  二台  │二萬九千元  │八十六年七月十│
  │    │ＢＬＲ型）            │        │            │七日訂貨      │
  ├──┼───────────┼────┼──────┼───────┤
  │ 七 │日立牌冷氣機（二Ｏ一三│  一台  │一萬八千元  │同右          │
  │    │ＢＬＲ型）            │        │            │              │
  ├──┼───────────┼────┼──────┼───────┤
  │ 八 │日立牌冷氣機（二五一三│  一台  │二萬二千元  │同右          │
  │    │ＢＬＲ型）            │        │            │              │
  └──┴───────────┴────┴──────┴───────┘


司法院資訊處製作；財團法人民間司法改革基金會備份。
